臺灣桃園地方法院刑事判決　　　　　 95年度交簡上字第175號
上　訴　人　臺灣桃園地方法院檢察署檢察官
被　　　告　甲○○
上列上訴人因被告過失傷害案件，不服本院於中華民國95年10月
23日95年壢交簡字第962 號第一審刑事簡易判決（聲請簡易判決
處刑案號：臺灣桃園地方法院檢察署95年度偵字第3828號），提
起上訴，本院管轄之第二審合議庭判決如下：
    主  文
上訴駁回。
    事  實
一、甲○○於民國94年9 月6 日上午7 時20分許，騎乘車牌號碼
    SP2 －558 號輕型機車，沿桃園縣中壢市○○路○ 段由中壢
    往大園方向行駛，行經桃園縣中壢市○○路○ 段235 號前面
    時，適因路旁停放一輛大貨車，甲○○本應注意車行偏向時
    ，應讓直行車先行，以隨時採取必要之安全措施，以避免發
    生危險，而依當時天候為晴，日間自然光線充足，道路路面
    狀態無缺陷，視距良好，雖路上有停車，惟並無不能注意之
    情事，竟疏未注意及此，為閃避路邊所停放之上開大貨車，
    未讓直行車先行，貿然向左偏行，適乙○○騎乘車牌號碼JM
    7-927 號重型機車，亦沿中壢市○○路○ 段由中壢往大園方
    向直行，經過上開新生路2 段與新生路2 段237 巷之無號誌
    丁字路口時，本應注意汽車行駛時，行車速度不得超過時速
    50公里，駕駛人應注意車前狀況，並隨時採取必要之安全措
    施，以防止危險事故之發生，及行至無號誌之交岔路口，應
    減速慢行，作隨時停車之準備，竟同疏未注意，貿然以時速
    55公里之速度超速前行，乙○○忽見甲○○車駛出，煞車不
    及，乙○○將機車往左偏，甲○○機車左前車頭與乙○○機
    車右前車頭發生碰撞，致乙○○人車倒地，受有右側肩胛骨
    骨折、頭部外傷併多處挫傷、右側上頜骨骨折之傷害。甲○
    ○於犯罪後尚未為有偵查犯罪職權之公務員發覺前，停留在
    肇事現場，向到場處理警員錢彼得自首肇事並接受裁判。
二、案經乙○○訴由桃園縣政府警察局中壢分局報請臺灣桃園地
    方法院檢察署檢察官偵查後聲請簡易判決處刑。
    理  由
一、訊據被告甲○○於本院審理時固坦承有於上揭時地，騎車行
    經上開交岔路口肇事致乙○○因而受傷等情，惟矢口否認有
    何過失犯行，並辯稱：案發地點路邊停放一部卡車，所有的
    機車都要稍微偏左，大家都很慢的通過，當時伊騎車行駛在
    外側車道上，是告訴人騎很快來撞伊云云。經查：
  (一)上揭犯罪事實，業據證人即告訴人乙○○於原審調查時證述
    甚詳，而告訴人確因本件車禍致受有右側肩胛骨骨折、頭部
    外傷併多處挫傷、右側上頜骨骨折之傷害，亦有壢新醫院出
    具之診斷證明書1 紙在卷可稽。
  (二)被告於警詢中供稱：伊當時是沿新生路往大園方向行駛，行
    駛到該車禍地點時因路邊有停一輛大卡車，伊從該卡車左邊
    超車時，對方突然從左後方疾駛過來，撞擊到伊機車左前車
    頭後，伊就倒在地上，而對方緊急煞車後也摔倒在地上等語
    （見偵查卷第5 頁）；而證人乙○○於警詢中證稱：伊沿新
    生路往大園方向行駛，騎在外側車道，時速約55公里，行經
    肇事地點約2 公尺前，被告車突然左轉，伊煞車後閃避不及
    ，遂撞到被告機車左前部位等語（見偵查卷第11頁、第12頁
    ）；再證人即承辦警員錢彼得於原審調查時亦證稱：雙方肇
    事碰撞地點是在外側車道，因為告訴人機車之刮地痕是在外
    側車道往大園方向等語（見本院卷第27頁）。另參酌卷附道
    路交通事故現場圖、道路交通事故調查報告表(一)(二)及照片所
    示，肇事地點為市區道路○○○路，中央設有分向島，雙向
    4 車道，速限50公里，往大園方向之外側車道留有告訴人機
    車倒地後之刮地痕，被告既自承行經三岔路口附近因外側車
    道之部分車道有大貨車停放而繞越路邊停車向左偏行並有看
    見告訴人之機車在左後方等情，如被告在向左偏行前有先停
    車讓告訴人機車先行，當不致於因告訴人機車煞車不及而發
    生車禍。按汽車在雙向四車道行駛時，變換車道時，應讓直
    行車先行，並注意安全距離，道路交通安全規則第98條第1
    項第6 款定有明文。被告為機車駕駛人，領有機車駕駛執照
    ，有卷附之中華民國交通部機車駕駛執照影本在卷可稽，被
    告騎車依法即負有前開注意義務。被告本件騎車向左偏行，
    雖未變換車道，然其偏行之行為與變換車道並無二致，自亦
    應注意左後方有無來車，並讓直行車先行。而當時該交岔路
    口附近有前述違規停放之車輛，被告當知該違規停放之車輛
    會影響其前行，必然需要向左偏行，於車行過該交岔路口時
    ，向左偏行時應更加小心，況事發當時天候為晴，日間有自
    然光線、路面乾燥、無缺陷、視距良好，並無不能注意之情
    事，有道路交通事故調查報告表(一)存卷可稽，足認車禍當時
    應無不能注意之情事，詎其竟疏未注意，致發生本件車禍，
    其有過失至明。而本件經送台灣省車輛行車事故鑑定委員會
    鑑定，亦認被告駕駛輕機車行經肇事地繞越路邊停車向左偏
    行，未注意左後來車導致發生車禍之可能性較大，此有該鑑
    定委員會95年10月16日府覆議字第0950100851號函存卷可參
    。又按行車速度，在市區道路，時速不得超過50公里；汽車
    行經無號誌之交岔路口，應減速慢行，作隨時停車之準備；
    又汽車行駛時，駕駛人應注意車前狀況，並隨時採取必要之
    安全措施，道路交通安全規則第93條第1 項第1 款、第3 款
    、94條第3 項分別定有明文，告訴人駕車依法即負有前開注
    意義務，此道路交通安全規則第102 條第1 項第2 款定有明
    文，肇事地點為無號誌之交岔路口，告訴人機車行進之道路
    為市區道路，限速為時速50公里等情，有道路交通事故調查
    報告表(一)可稽，惟告訴人竟未注意遵守上開規定，非但未減
    速反超速行駛，已如前述，且被告在肇事地點前2 公尺處已
    發現被告機車向左偏行，況肇事地點道路筆直並無不能注意
    之情事，若告訴人能減速慢行且注意車前狀況，當不至於發
    生車禍，且事發時並無不能注意之情事，惟告訴人竟未注意
    前開義務，堪認告訴人就本件車禍之發生，同有過失，本件
    經送鑑定，亦認告訴人駕駛重機車，行經肇事地點之無號誌
    路口，未減速慢行，反超速行駛之過失，同有前開函文可佐
    。惟告訴人就本件車禍之發生雖屬與有過失，但尚未能據此
    解免被告疏失之責，附此敘明。至上揭鑑定委員會認定告訴
    人僅有行經無號誌路口，未減速慢行、超速行駛之過失，而
    未及於上述其餘過失，尚欠周延，應予以補充，附此敘明。
    另聲請簡易判決處刑書犯罪事實欄認被告尚有未注意車前狀
    況及兩車併行之間隔之過失云云，惟查告訴人車在被告車之
    左後方，兩車亦非併行，已如前述，是被告並無上開之其他
    過失。再告訴人因此次車禍受有如上述之傷害，被告之過失
    與告訴人所受傷害間顯有相當因果關係，被告自應負過失傷
    害罪責。本件事證已明，被告過失犯行洵堪認定，應予依法
    論科。
二、新、舊法比較部分：
  (一)按修正後刑法第2 條第1 項之規定：「行為後法律有變更者
    ，適用行為時之法律。但行為後之法律有利於行為人者，適
    用最有利於行為人之法律」，係規範行為後法律變更所生新
    舊法比較適用之準據法，於新法施行後，應適用新法第2 條
    第1 項之規定，為「從舊從輕」之比較；比較時應就罪刑有
    關之共犯、未遂犯、想像競合犯、牽連犯、連續犯、結合犯
    ，以及累犯加重、自首減輕暨其他法定加減原因（如身分加
    減）與加減例等一切情形，綜其全部罪刑之結果而為比較（
    最高法院95年第8 次刑庭會議決議參照）。經查：
  1.刑法第41條第1 項業於94年1 月7 日修正公布，並於95年7
    月1 日施行，修正前刑法第41條第1 項前段規定：「犯最重
    本刑為5年 以下有期徒刑以下之刑之罪，而受6 個月以下有
    期徒刑或拘役之宣告，因身體、教育、職業、家庭之關係或
    其他正當事由，執行顯有困難者，得以1 元以上3 元以下折
    算一日，易科罰金。」又被告行為時之易科罰金折算標準，
    修正前罰金罰鍰提高標準條例第2 條前段（現已刪除）規定
    ，就其原定數額提高為100 倍折算1 日，則本件被告行為時
    之易科罰金折算標準，應以銀元300 元折算1 日，經折算為
    新臺幣後，應以新臺幣900 元折算為1 日；修正後刑法第41
    條第1 項前段則規定：「犯最重本刑為5 年以下有期徒刑以
    下之刑之罪，而受6 個月以下有期徒刑或拘役之宣告者，得
    以新臺幣1,000 元、2, 000元或3,000 元折算1 日，易科罰
    金。」此項修正屬科刑規範事項之變更，其折算標準為裁判
    時所應諭知，亦屬法律變更。經比較前述新、舊法結果，修
    正後規定並未較有利於行為人，自應適用被告行為時之法律
    。
  2.關於被告自首之問題，修正前刑法第62條規定「對於未發覺
    之罪自首而受裁判者，減輕其刑。但有特別規定者，依其規
    定。」修正後刑法第62條則規定「對於未發覺之罪自首而受
    裁判者，得減輕其刑。但有特別規定者，依其規定。」比較
    新舊法之結果，舊法較有利於被告，此部分自應適用修正前
    刑法之有關規定。
  (二)又按修正後刑法第2 條第1 項之規定，係規範行為後「法律
    變更」所生新舊法比較適用之準據法，故如新舊法處罰之輕
    重相同，即無比較適用之問題，非此條所指之法律有變更，
    即無本條之適用，應依一般法律適用原則，適用裁判時法（
    最高法院95年第21次刑事庭會議紀錄參照）。經查，被告所
    犯過失傷害罪，其法定刑有罰金刑主刑之規定，是就罰金主
    刑部分之修正，容有比較之必要。修正前刑法第33條第5 款
    關於主刑之罰金刑，原係規定（銀元）1 元以上，另依「罰
    金罰鍰提高標準條例」第1 條前段、第3 條規定（含72 年7
    月27日司法院、行政院令發布「提高罰金罰鍰倍數及開始施
    行日期令」，自72年8 月1 日起，將刑法定有罰金各條之罰
    金數額，均提高為10倍）、「現行法規所定貨幣單位折算新
    臺幣條例」第2 條規定（貨幣單位為圓、銀元或元者，以新
    臺幣元之三倍折算之），應為「新臺幣30元」以上。修正後
    之刑法第33條第5 款規定則提高為「新台幣1 千元以上，以
    百元計算」。經新、舊法結果，自以修正前之刑法第33 條
    第5 款較有利於被告，而應適用修正前該條規定。再查95
    年6 月14日另修正公布刑法施行法第1 條之1 規定：「中華
    民國94年1 月7 日刑法修正施行後，刑法分則編所定罰金之
    貨幣單位為新臺幣。94年1 月7 日刑法修正時，刑法分則編
    未修正之條文定有罰金者，自94年1 月7 日刑法修正施行後
    ，就其所定數額提高為30倍。但72年6 月26日至94年1 月7
    日新增或修正之條文，就其所定數額提高為3 倍」。該條立
    法理由謂：「依94年1 月7 日修正之刑法第33條第5 款規定
    ，罰金貨幣單位已改為新臺幣，刑法分則編各罪所定罰金之
    貨幣單位，自應配合上開規定修正，爰為第一項規定」、「
    刑法24年施行後，為解決國民所得經濟水準已大幅提昇問題
    ，有關罰金與罰鍰倍數之調整及銀元與新臺幣之折算標準，
    訂有『罰金罰鍰提高標準條例』及『現行法規所定貨幣單位
    折算新臺幣條例』，除罰金以1 銀元折算3 元新臺幣外，並
    將72年6 月26日以前修　正之刑法部分條文罰金數額提高為
    10倍；其後修正者則不再提高倍數，亦即刑法分則各罪罰金
    數額視前開情形分別提高為30倍或3 倍。考量新修正之刑法
    施行後，不再適用『現行法規所定貨幣單位折算新臺幣條例
    』，為使罰金數額趨於一致，避免衍生新舊法比較適用問題
    ，以緩和實務適用法律之衝擊，於不變動罰金數額之前提下
    ，爰為第二項規定」等語。自上述立法理由可知，刑法施行
    法第1 條之1 顯係配合新刑法修正後，就刑法分則罰金刑部
    分，變更貨幣單位為新臺幣，並統一提高罰金數額，以替代
    「罰金罰鍰提高標準條例（第一條）」及「現行法規所定貨
    幣單位折算新臺幣條例」之「準據法」性質之法律，且關於
    刑法第284 條第1 項前段法定刑，其罰金主刑之適用結果並
    無不同，自無新舊法比較之必要，而逕適用刑法施行法第1
    條之1 第1 項規定。
三、核被告甲○○所為，係犯刑法第284 條第1 項前段之過失傷
    害罪。又被告於肇事後即停留於現場向到場處理之警員表明
    為駕駛人，並進而接受裁判等情，業經證人錢彼得於原審調
    查時陳述明確，應依修正前刑法第62條前段規定減輕其刑。
    原審以被告上揭罪證明確，適用修正後刑法第2 條第1 項前
    段，刑法第284 條第1 項前段，修正前刑法第62條前段、第
    41 條 第1 項前段，罰金罰鍰提高標準條例第1 條前段，修
    正前罰金罰鍰提高標準條例第2 條之規定，判處被告拘役55
    日，並諭知易科罰金之折算標準，經核認事用法均無違誤，
    量刑亦屬妥適，應予維持。檢察官雖以告訴人因此次車禍受
    有多處骨折，需長期進行復健，且被告事後未與告訴人和解
    ，原審量刑過輕為由而提起上訴。按法官於有罪判決如何量
    處罪刑，甚或是否宣告緩刑，均為實體法賦予審理法官裁量
    之刑罰權事項，法官行使此項裁量權，自得依據個案情節，
    參酌刑法第57條所定各款犯罪情狀之規定，於法定刑度內量
    處被告罪刑；除有逾越該罪法定刑或法定要件，或未能符合
    法規範體系及目的，或未遵守一般經驗及論理法則，或顯然
    逾越裁量，或濫用裁量等違法情事之外，自不得任意指摘其
    量刑違法，最高法院對此並著有80年台非字第473 號、75年
    台上字第7033號、72年台上字第6696號、72年台上字第3647
    號等判例可資參照。準此，法官量刑，如非有上揭明顯違法
    之情事，自不得擅加指摘其違法或不當。查本件原審審酌被
    告有前開向左偏行未注意讓左後方直行車優先通行之過失情
    節，致告訴人受有前開傷勢，且未與告訴人和解，及告訴人
    亦有前揭未減速慢行、超速行駛，未注意車前狀況之情形而
    肇致本件車禍，亦有過失等一切情狀，量處被告拘役55日，
    並諭知易科罰金之折算標準，顯已就檢察官上訴理由所指摘
    之事項詳予審酌，並無不合，量刑亦甚妥適。是故，檢察官
    上訴意旨指稱原審量刑過輕云云，要無可採，本件上訴為無
    理由，應予駁回。又刑法施行法第1 條之1 係配合新刑法修
    正後，就刑法分則罰金刑部分，變更貨幣單位為新臺幣，並
    統一提高罰金數額，以替代「罰金罰鍰提高標準條例（第一
    條）」及「現行法規所定貨幣單位折算新臺幣條例」之「準
    據法」性質之法律，已詳述如前，然就本件罰金主刑之適用
    ，原審仍引用罰金罰鍰提高標準條例第1 條前段，惟對判決
    不生影響，上訴審勿庸撤銷改判（最高法院95年第21次刑事
    庭會議決議參照），併此敘明。
據上論斷，依刑事訴訟法第455 條之1 第1 項、第3 項、第368
條，判決如主文。
本案經檢察官何嘉仁到庭執行職務。
中　　華　　民　　國　　96　　年　　2 　　月　　27　　日
                  刑事第七庭  審判長法  官  江振義
                                    法  官  林惠霞
                                    法　官　劉為丕
上正本證明與原本無異。
不得上訴。
                                    書記官  顏美惠
中　　華　　民　　國　　96　　年　　3 　　月　　5 　　日
